最高法院刑事判決　　　　　　　一○○年度台上字第九七四號
上　訴　人　台灣高等法院高雄分院檢察署檢察官　
被　　　告　丘偉傑原名丘俊偉.
上列上訴人因被告違反毒品危害防制條例案件，不服台灣高等法
院高雄分院中華民國九十九年十一月三十日第二審更審判決（九
十九年度重上更(二)字第九四號，起訴案號：台灣高雄地方法院檢
察署九十三年度偵續字第一四○號），提起上訴，本院判決如下
：
    主  文
上訴駁回。
    理  由
按刑事訴訟法第三百七十七條規定，上訴於第三審法院，非以判
決違背法令為理由，不得為之。是提起第三審上訴，應以原判決
違背法令為理由，係屬法定要件。如果上訴理由書狀並未依據卷
內訴訟資料，具體指摘原判決不適用何種法則或如何適用不當，
或所指摘原判決違法情事，顯與法律規定得為第三審上訴理由之
違法情形，不相適合時，均應認其上訴為不合法律上之程式，予
以駁回。本件原判決以公訴意旨略以：被告丘偉傑（原名丘俊偉
）明知ＭＤＭＡ及ＫＥＴＡＭＩＮＥ（即Ｋ他命）分別為毒品危
害防制條例管制之第二級及第三級毒品，不得販賣及持有，竟基
於販賣第二級毒品之概括犯意，於民國九十三年五月一日二十一
時三十分許，將以新台幣（下同）二百五十元購入第二級毒品Ｍ
ＤＭＡ一顆，以三百元之價格賣予綽號「阿忍」之不詳姓名成年
男子。又承前販賣第二級毒品之概括犯意及基於販賣第三級毒品
之犯意，於九十三年五月二日二十三時三十分許，在高雄市○○
○路二百六十號前向綽號「阿社」之不詳姓名成年男子，購入第
二級毒品ＭＤＭＡ六十一顆及第三級毒品Ｋ他命十六包後，即攜
入同址九樓「聖堂ＰＵＢ」內，欲伺機賣予不特定之人，惟尚未
賣出，即於翌日（即三日）凌晨一時十分許為警臨檢查獲，並扣
得上開ＭＤＭＡ六十一顆及Ｋ他命十六包，因認被告涉犯毒品危
害防制條例第四條第二、三項之販賣第二、三級毒品罪嫌。經審
理結果，認不能證明被告犯罪，因而撤銷第一審之科刑判決，改
判被告無罪，已詳敘其論斷所憑之依據與理由。檢察官上訴意旨
略以：(一)、原判決理由貳、四、（二）、(六)謂「……；本件查扣
之ＭＤＭＡ毒品共六十一顆，送驗當時並無分析其共含有多少毒
品劑量而僅檢驗其究屬於何種毒品，此觀高雄醫學大學附設中和
紀念醫院檢驗報告單即可得知。然因數量僅六十一顆，既以顆數
計算，而以一般正常藥品之食用方式，一顆多係最少一次份量，
數量六十一顆衡情不需多少時間即可用盡。又扣案之Ｋ他命（驗
後毛重十四點九公克），以Ｋ他命靜脈注射劑量每公斤體重使用
一至四點五毫克，肌肉注射劑量每公斤體重使用六點五至十三毫
克以及一般男子正常體重換算，毛重十四點九公克之Ｋ他命毒品
實亦不需多久即可用盡（下略）」等語。惟被告除於第一審準備
程序、審理中對於如何施用ＭＤＭＡ、Ｋ他命之方式未明確供述
外，其餘自警詢、偵查及原審法院前審中均供稱係以直接吞服或
吸食之方式施用ＭＤＭＡ、Ｋ他命。然施用Ｋ他命毒品，以吸食
及注射之方式，其量劑完全不一樣（吸食劑量為六十至一百毫克
，詳下述）。乃原審未加查證，逕以被告係以注射方式施用毒品
Ｋ他命，並據以計算施用量，結果自有極大差異，其所認定事實
與被告所供明顯不符，自係違背法令。(二)、承上，依行政院衛生
署管制藥品管理局九十七年十二月五日管檢字第○九七○○一二
一九七號函謂：一般娛樂施用Ｋ他命之肌肉或靜脈注射劑量為每
公斤一至二毫克，「鼻吸劑量」則為六十至一百毫克。本件遭警
查獲之Ｋ他命達十四點九公克，如依上開函文，以鼻吸劑量計算
，最高可施用二百四十八天（每公克等於1000毫克，1000×14.9
÷60），最低可施用一百四十九天（1000×14.9÷100 ）。依此
推算，被告持有之Ｋ他命以人體每日劑量計算，最長可施用約八
個月，最短亦近五個月。又依被告所言，其月薪僅二萬二千元，
經濟非寬裕，又非不知購買毒品之門路，根本無須屯積，如非作
為販賣圖利之用，焉可能將逾三分之二薪資挪以購買多量毒品？
況其於偵查、第一審中有供稱：幫忙綽號「阿忍」之男子購買毒
品等語，苟非事實，其焉可能於偵、審中如此供述？其既供述有
販賣毒品情形，實際亦確在ＰＵＢ店之公眾得出入場所內查獲持
有多數之毒品。如此，謂非持以伺機販賣，其孰能信？原審猶認
被告持有ＭＤＭＡ及Ｋ他命之數量係施用者合理之持有範圍，其
認事用法，顯有違經驗法則。(三)、被告於九十三年五月三日為警
查獲時，採其尿液送檢驗結果，呈ＭＤＭＡ陽性反應；而同年十
月二十九日偵訊後，再採其尿液送檢驗，經高雄醫學大學附設中
和紀念醫院檢驗結果，僅呈Ｋ他命陽性反應，ＭＤＭＡ則為陰性
反應。此與被告於第一審準備程序中供稱：於施用ＭＤＭＡ後，
會接續施用Ｋ他命，每天施用三、四次，第一審時所稱：一天要
用ＭＤＭＡ五、六顆，Ｋ他命是在ＭＤＭＡ用完之後再施用，及
原審法院前審時供稱：搖頭丸（即ＭＤＭＡ）一天施用四或五顆
，Ｋ他命一天一、二包，每天都施用二種毒品之密集施用情形不
符。另檢察官於起訴書已明白表示ＭＤＭＡ及Ｋ他命，學理上稱
為軟性藥物，施用後生理上不至成癮，且無成癮後之戒斷症狀，
此等藥物僅在狂歡時施用等語。苟如被告所言，每日施用多達三
、四次或五、六顆，豈非時時均處在亢奮狀況，又如何正常工作
？乃原審猶未查證，逕為被告有利之認定，自嫌速斷，更違背證
據法則及經驗法則等語。
惟查：取捨證據及認定事實，乃事實審法院職權之行使，其對證
據證明力所為之判斷，苟係基於吾人日常生活之經驗，而未違背
客觀上應認為確實之定則，並已敘述其何以為此一判斷之理由者
，即不能指為違法。原判決已於理由貳、四、（二）、(六)內說明
：以行政院衛生署管制藥品管理局九十三年九月十三日管檢字第
○九三○○○八四○五號函文所示，本件查扣之第二級毒品ＭＤ
ＭＡ六十一顆，每次至少施用一顆計算，衡情不需多少時間即可
用盡。又扣案之Ｋ他命（驗後毛重十四點九公克）以Ｋ他命靜脈
注射劑量每公斤體重使用一至四點五毫克、肌肉注射劑量每公斤
體重使用六點五至十三毫克，以及一般男子正常體重換算，毛重
十四點九公克之Ｋ他命毒品實亦不需多久即可用盡，尚屬短期合
理施用之數量等語，所為論斷，核與經驗法則及論理法則無違。
復依原判決理由所示，原審僅係依據行政院衛生署管制藥品管理
局前揭函文內容，計算被告為警查獲之Ｋ他命數量有無逾一般人
合理施用量，並未因此認定被告係以何種方式施用Ｋ他命；又遍
查諸卷，亦無檢察官上訴意旨所指之行政院衛生署管制藥品管理
局九十七年十二月五日管檢字第○九七○○一二一九七號函文可
稽，本院無從判斷上訴意旨所指Ｋ他命「鼻吸劑量」為六十至一
百毫克，其意為何，及其數據是否正確。另原判決亦於理由貳、
四、（二）、(五)內，就上訴意旨(三)所指被告之陳述與所採尿液檢
驗結果略有齟齬之處予以說明，核無違背證據法則或經驗法則。
檢察官上訴意旨，係就原判決已說明事項及屬原審採證認事職權
之適法行使，持憑己見就證據資料而為不同之評價，且重為事實
之爭執，或並非依據卷內資料或判決內容而為指摘，均與法律規
定得為第三審上訴理由之違法情形，不相適合。其上訴不合法律
上之程式，應予駁回。
據上論結，應依刑事訴訟法第三百九十五條前段，判決如主文。
中    華    民    國  一○○  年    三    月    三    日
                      最高法院刑事第三庭
                          審判長法官  陳  正  庸  
                                法官  林  秀  夫  
                                法官  林  瑞  斌  
                                法官  謝  靜  恒  
                                法官  王  居  財  
本件正本證明與原本無異
                                      書  記  官  
中    華    民    國  一○○  年    三    月    十    日
                                                      Ｅ